臺灣高等法院臺中分院刑事裁定
111年度抗字第892號
抗  告  人  
即 受 刑人  賴昱廷



上列抗告人即受刑人因偽造文書案件，不服臺灣臺中地方法院中
華民國111年8月24日駁回聲明異議之裁定（111年度聲字第1621
號），提起抗告，本院裁定如下：
    主  文
抗告駁回。
    理  由
一、本件抗告人即受刑人賴昱廷（下稱抗告人）抗告意旨略以：
　  抗告人於民國102年刑法第50條修正實施後，法務部曾行文
    矯正機關令教誨師通知抗告人：「若數罪併罰中有得易科罰
    金之罪與不得易科罰金之罪合併之情形，現因刑法第50條已
    修正實施，其中得易科罰金部分，受刑人得選擇繳納罰金」
　　，故抗告人懇請貴院行文法務部調查是否有上開情形。抗告
    人當時因經濟狀況不佳，而無力繳納罰金，但親眼目睹同監
    獄之受刑人，受惠刑法第50條修正實施，繳納罰金完畢後隨
    即出獄，現抗告人服刑多年後，已存夠繳納罰金之金額，向
    地檢署聲請易科罰金，詎遭駁回。然法律既無明定繳納罰金
    之期限，何以102年時得以罰金，而現時卻不得罰金，抗告
    人實難以心服等語。
二、刑法第2條第1項關於新舊法比較適用之規定，係指被告行為
    後法律有變更，法院於為裁判時，就行為時之法律與中間法
    及裁判時之法律比較適用之準據法，至於法院所為裁判確定
    後，縱法律有變更，檢察官於指揮執行時，除法律另有規定
　　，如刑法第2條第3項、刑法施行法第6條之1等情形，應從其
    規定者外，仍應按原確定裁判主文所記載之意旨及裁判所適
    用之法律執行，並不生所謂新舊法比較適用，或是否依新法
    規定執行問題。又依修正前刑法第41條、第50條之規定，數
    罪併罰中之一罪，依刑法規定得易科罰金，若因與不得易科
    之他罪併合處罰結果而不得易科罰金時，原可易科部分所處
    之刑，自亦無庸為易科折算標準之記載（司法院釋字第144
　　、679號解釋、最高法院102年度台抗字第1133號裁定意旨參
    照）。
三、經查：
　㈠本件抗告人前所犯偽造文書案件，經臺灣臺中地方法院以100
    年度訴字第688號刑事判決判處有期徒刑3月，嗣經上訴後
　　，由本院以100年度上訴字第2026號刑事判決上訴駁回，於
　　101年3月6日確定，並與另犯之擄人勒贖、違反槍砲彈藥刀
    械管制條例等案件，經本院於101年9月6日以101年度聲字第
    1539號刑事裁定定應執行有期徒刑20年，並已確定，而由臺
    灣臺中地方檢察署依據前開確定之本院101年度聲字第1539
    號刑事裁定核發101年度執更字第3511號執行指揮書，抗告
    人於101年5月30日入監獄執行至今等情，有上開裁定、臺灣
    高等法院被告前案紀錄表及前開執行指揮書在卷可稽。嗣抗
    告人於110年11月30日向臺灣臺中地方檢察署聲請易科罰金
　　，檢察官以110年12月15日中檢謀義110執聲他3832字第1109
    124061號函認為：「本署110年度執更字第3511號案件有期
    徒刑3月部分易科罰金乙事，因本件已定應執行刑為有期徒
    刑20年，原3月有期徒刑已不存，故不能易科罰金」，而不
    准其易科罰金等情，業經本院調閱本院101年度聲字第1539
    號刑事卷宗、臺灣臺中地方檢察署110年度執聲他字第3832
    號執行卷宗核閱無訛。
　㈡抗告意旨以刑法第50條於102年業已修正，對其原易科罰金之
    罪現卻不得易科罰金一事提出質疑，惟揆諸前述，刑法第2
    條第1項係於行為人於行為後至裁判確定前，若法律有變更
    時，始有適用餘地，在裁判確定後，基於法律安定性，對於
    尚在執行或者已執行完畢之人，均不適用刑法第2條第1項之
    規定。是以，依修正前刑法第50條之規定及司法院釋字第14
    4號之解釋意旨，本院於101年9月6日為上開101年度聲字第
　　1539號刑事裁定時，抗告人上開偽造文書案件雖為得易科罰
    金，然既與不得易科罰金之罪（擄人勒贖、違反槍砲彈藥刀
    械管制條例）併合處罰，而不得易科罰金，故於諭知裁定定
    其應執行刑有期徒刑20年時，無庸為易科罰金折算標準之記
    載，法院及當事人均同受其拘束，檢察官於指揮執行時，亦
    應依該確定裁定主文所記載之意旨執行。且刑法第50條之規
    定，係於102年1月23日修正公布，並於同年月25日施行，惟
    本院101年聲字第1539號裁定於101年9月24日業已確定，並
    經核發執行指揮書，且抗告人已於101年5月30日入監執行，
    有臺灣高等法院被告前案紀錄表在卷可憑，觀諸刑法施行法
    之相關規定，並無102年1月25日修正生效之刑法第50條得溯
    及既往之規定，是本件抗告人就本院101年度聲字第1539號
    刑事裁定所示數罪並無法律變更而有新舊法比較適用之問題
　　，換言之，並無修正後刑法第50條之適用，是抗告人所辯此
    節，要屬誤會。準此，臺灣臺中地方檢察署110年12月15日
    中檢謀義110執聲他3832字第1109124061號函之處分，認抗
    告人所犯上開偽造文書案件，因與不得易科罰金之擄人勒贖
　　、違反槍砲彈藥刀械管制條例等罪合併定其應執行之刑有期
    徒刑20年，從而上開偽造文書案件不得易科罰金，予以處分
    駁回抗告人請求准予易科罰金之聲請，於法並無不合，其執
    行之指揮即難認有違法或不當。至抗告意旨另提其他受刑人
    受惠於刑法第50條修正實施等情，因個案具體情節各有不同
　　，自難比附援引，是上開抗告意旨所陳，並不可採。
四、綜上所述，原審認為檢察官之指揮執行，並無不當，駁回抗
    告人之聲明異議，核無不合，應予維持。抗告意旨仍執前詞
    指摘原裁定不當，是抗告人抗告為無理由，應予駁回。　　
據上論斷，應依刑事訴訟法第412條，裁定如主文。　　
中　　華　　民　　國　　111 　年　　10　　月　　24　　日
           刑事第十一庭    審判長法　官   張  意  聰
                                 法　官   林  清  鈞
                                 法　官   周  瑞  芬
以上正本證明與原本無異。
如不服本裁定，應於收受送達後5日內向本院提出抗告書狀（須
附繕本）。因疫情而遲誤不變期間，得向法院聲請回復原狀。

　　　　　　　　　　　　　　　　 書記官   涂  村  宇
　　　　　　　　　　　　　　　　 
中　　華　　民　　國　　111 　年　　10　　月　　24　　日